臺灣臺南地方法院刑事判決　　　　　　　94年度交訴字第63號
公　訴　人　臺灣臺南地方法院檢察署檢察官
被　　　告　乙○○　男　57歲.
上列被告因過失致死案件，經檢察官提起公訴（94年度偵字第18
68號），被告就被訴事實為有罪之陳述，本院裁定進行簡式審判
程序，判決如下：
    主  文
乙○○因過失致人於死，處有期徒刑陸月，如易科罰金，以參佰
元折算壹日，緩刑貳年。
    事  實
一、乙○○考領有小型車駕駛執照，於民國93年7月14日下午2時
    5分許，駕駛車牌號碼K2-4142號自小客車，沿台南縣麻豆鎮
    油車里176線由南往北方向行駛，行經該路19.2公里處之設
    有閃光黃燈號誌路口，欲迴轉改沿176線由北向南方向行駛
    時，本應注意汽車迴車前，應暫停並顯示左轉燈光或手勢，
    看清無來往車輛，並注意行人通過，始得迴轉，而依當時之
    天候晴、日間自然光線、縣道、路面乾燥、無缺陷、亦無障
    礙物，並無不能注意之情事，詎乙○○應注意、能注意，竟
    疏於注意來往車輛且未暫停，即貿然逕行迴轉。適有未考領
    大型重機車駕駛執照之王文九，無照騎乘未懸掛車牌之大型
    重機車，沿台南縣麻豆鎮油車里176線由南往北方向騎駛至
    該路口，原應注意行車速度應依標誌或標線之規定，及汽車
    （含機車）行駛時，駕駛人應注意車前狀況，隨時採取必要
    之安全措施，以避免危險之發生，並依當時情形，客觀上亦
    無不能注意之情事，其能注意竟亦疏未注意在速限50公里之
    道路上，以時速80公里以上之速度超速行駛，及疏於注意車
    前動態，乙○○見狀未及煞避，致其所駕駛自小客車左側車
    身與王文九所騎乘機車之前車頭處發生撞擊，王文九因而人
    車倒地，受有「創傷性氣血胸、股骨閉鎖性骨折」等傷害，
    麻豆分局員警到場處理，在警員尚不知何人為肇事車輛之駕
    駛人前，乙○○主動表示其為駕駛人並自首犯行，接受裁判
    。
二、案經台南縣警察局麻豆分局報請台灣台南地方法院檢察署檢
    察官相驗後簽分偵查起訴。
    理  由
一、本件被告乙○○所犯係死刑、無期徒刑、最輕本刑為3年以
    上有期徒刑以外之罪，其於準備程序中就被訴事實為有罪之
    陳述，經法官告知簡式審判程序之旨，並聽取公訴人及被告
    之意見後，認為適宜由受命法官獨任進行簡式審判程序，依
    刑事訴訟法第273條之1第1項規定，裁定由受命法官獨任進
    行簡式審判程序，合先敘明。
二、訊據被告乙○○對於上揭時、地駕車肇事，致被害人王文九
    受有前開傷害，送醫到院前即不治死亡等事實供承不諱，核
    與證人即目擊車禍發生時之李志元於偵查時證述之情節大致
    相符，並有道路交通事故現場圖、道路交通事故調查報告表
    (一)、(二)、及道路交通事故現場照片16張等附卷可稽。而被害
    人王文九確係因本件交通事故，受有前開傷害，送醫到院前
    即不治死亡，有被害人王文九之新樓醫院診斷證明書1紙在
    卷可稽，且經台灣台南地方法院檢察署檢察官督同法醫師相
    驗明確，並製有相驗屍體證明書、驗斷書及勘驗筆錄在卷足
    憑。被告自白，核與事實相符。又被害人王文九並未考領大
    型重機車駕駛執照，此有交通部公路總局新竹區監理所桃園
    監理站94年4月19日竹監桃字第0940009630號函附卷可查；
    是本件車禍事故發生時，被害人確係無合格駕駛執照而騎乘
    機車乙節，堪予認定。
三、按汽車迴車前，應暫停並顯示左轉燈光或手勢，看清無來往
    車輛，並注意行人通過，始得迴轉，道路交通安全規則第10
    6條第5款定有明文。查被告有經合法程序考領駕照，為有駕
    駛經驗之人，對於上開交通安全規則自知之甚稔，為其應注
    意之事項，而依當時狀況，客觀上並無不能注意之情狀，竟
    疏於注意來往車輛且未暫停，即貿然逕行迴轉，因而肇事導
    致被害人死亡。復按行車速度應依標誌或標線之規定；汽車
    行駛時，駕駛人應注意車前狀況，並隨時採取必要之安全措
    施；道路交通安全規則第93條第1項第1款及第94條第3項分
    別定有明文。被害人王文九無照騎乘大型重機車行經該處，
    亦疏未注意在速限50公里之道路上，以時速80公里以上之速
    度（依卷附道路交通事故現場圖，被害人王文九機車留有長
    40.5公尺之煞車滑痕，經核「一般公路煞車距離、行車速度
    對照表」，被害人機車時速已超過80公里）超速行駛，及疏
    於注意車前動態。是被告及被害人王文九本身均有違前開規
    定之注意義務，其二人均顯有過失甚明。又本件經送請台灣
    省台南區車輛行車事故鑑定委員會鑑定結果認為：「被告乙
    ○○駕駛小客車，起駛迴轉未注意來往車輛，為肇事原因。
    被害人王文九駕駛大型重機車，超速行駛，未注意車前狀況
    ，同為肇事原因」，此有台灣省台南區車輛行車事故鑑定委
    員會93年10月11日南鑑字第0935901516號函暨所附鑑定意見
    書在卷足憑。益證被告於本件車禍之發生，其有過失。而被
    害人王文九確因本件車禍受有前述傷害，送醫到院前即不治
    死亡，已如前述，是被害人既因本件車禍而死亡，與被告之
    過失行為間並有相當因果關係。綜上所述，本件事證明確，
    被告上開犯行，已堪認定。至被害人王文九雖亦有超速行駛
    及疏未注意車前狀況，足認就本件車禍事故之發生亦有過失
    ，然本件車禍既係被告之過失併合而發生，是被告前開過失
    之責究未能據此解免，附此說明。
四、核被告乙○○所為，係犯刑法第276條第1項之過失致人於死
    罪。被告於肇事後犯罪未被發覺前，即向處理警員坦承肇事
    而自首，有台南縣警察局麻豆分局道路交通事故肇事人自首
    情形紀錄表1紙在卷足憑，係對於未經發覺之犯罪自首而接
    受裁判，應依刑法第62條前段規定減輕其刑。爰審酌被告之
    品行，未注意相關交通安全之規定，終至肇事致被害人於死
    ，造成無可挽救之遺憾，並使被害人家屬痛失至親，惟念及
    被告已與被害人家屬達成民事和解，有台南縣善化鎮調解委
    員會調解筆錄在卷可按，其過失之程度，及犯後態度等一切
    情狀，量處如主文所示之刑，並諭知易科罰金之折算標準。
    又被告前未曾受有期徒刑以上刑之宣告，有台灣台南地方法
    院檢察署刑案資料查註紀錄表及台灣高等法院被告前案紀錄
    表可按，其因一時疏失，致罹刑典，經此偵審程序及刑之宣
    告，應知警惕，諒無再犯之虞，且事後已與被害人家屬達成
    民事和解，本院認前開所宣告之刑，以暫不執行為適當，並
    宣告緩刑2年，以啟自新。
據上論斷，應依刑事訴訟法第273條之1第1項、第299條第1項前
段，刑法第276條第1項、第41條第1項前段、第62條前段、第74
條第1款，罰金罰鍰提高標準條例第1條前段、第2條，判決如主
文。
本案經檢察官甲○○到庭執行職務。
中　　華　　民　　國　　94　　年　　5 　　月　　5 　　日
                  交通法庭  法　官  洪榮家
右正本證明與原本無異。
如不服本判決，應於判決送達後10日內，向本院提出上訴狀（應
附繕本）。
                            書記官  陳志德
中　　華　　民　　國　　94　　年　　5 　　月　　5 　　日
附錄本案論罪科刑法條全文：
刑法第276條第1項：
因過失致人於死者，處2年以下有期徒刑、拘役或2千元以下罰金
。
